【裁判字號】    97,上易,371
【裁判日期】    971202
【裁判案由】    返還借款
【裁判全文】
臺灣高等法院民事判決                 97年度上易字第371號
上  訴  人  甲○○
訴訟代理人  吳展旭律師
複 代 理人  丙○○
被 上 訴人  乙○○
訴訟代理人  張質平律師
被 上 訴人  東怡實業股份有限公司
法定代理人  孫淑芬
上列當事人間請求返還借款事件，上訴人對於中華民國97年3月
28日臺灣臺北地方法院96年度訴字第6368號第一審判決，提起上
訴，本院於97年11月11日言詞辯論終結，判決如下：
    主  文
上訴駁回。
第二審訴訟費用由上訴人負擔。
    事實及理由
甲、程序方面：
一、被上訴人東怡實業股份有限公司（公司編號：00000000者，
    下稱東怡公司）未於言詞辯論期日到場，核無民事訴訟法第
    386條所列各款情形，依上訴人之聲請，由其一造辯論而為
    判決。
二、上訴人起訴以先位聲明請求被上訴人乙○○給付其下述借據
    所載新臺幣 (下同)500萬元債款之一部即136萬2,255元中，
    可認係基於被上訴人乙○○擔任訴外人東怡實業股份有限公
    司（公司編號：00000000者，業據上訴人陳明並非以該公司
    為被告，下稱訴外人東怡公司）保證人，分別於民國（下同
    ）82年4月20日及82年4月21日，向上訴人借款2筆，金額均
    為（下同）300萬元，合計為600萬元債權所由生之部分，因
    兩造於前訴訟中（即原法院92年度訴字第5125號、本院95年
    度上字第629號）已有成立訴訟上和解，而發生與確定判決
    相同之效力，上訴人此部分之訴並不合法，業經原法院另以
    裁定駁回之，上訴人不服提起抗告，亦經本院另以裁定駁回
    抗告（本院97年度抗字第808號）在案。
乙、實體方面：
一、上訴人起訴主張：
  (一)被上訴人東怡公司邀同訴外人林忠輝為連帶債務人，並邀同
    被上訴人乙○○為保證人，分別於82年4月20日及82年4月21
    日，向伊借款2筆，金額均為300萬元，合計600萬元（下稱
    系爭600萬元債權），約定期限2個月，並以利率以百分之三
    計息，被上訴人東怡公司以其所有坐落臺北縣石碇鄉○○○
    段摸乳巷小段717地號土地（下稱系爭土地）設定660萬元最
    高限額抵押權予伊為擔保，82年6月19日清償期屆至時，被
    上訴人東怡公司要求展延1年，利息降為每月以年息百分之
    二點六計算，並以每月交付2紙訴外人上期實業股份有限公
    司（下稱上期公司）之支票方式付息。而上開借款屆期前，
    被上訴人東怡公司陸續以支票貼現方式另向伊借款，其中一
    筆以上期公司支票貼現之50萬元債權（下稱系爭50萬元債權
    ），迄未清償，而上期公司因存款不足遭銀行列為拒絕往來
    戶，被上訴人乙○○為解決被上訴人東怡公司與伊間之上開
    債務，曾於83年8月5日與伊會帳確認借款有600萬及50萬元
    ，並包括各該本金債權衍生之利息，其等並簽具對帳單確認
    除上開借款本金外，尚欠利息計24萬7,000元，嗣伊對系爭
    600萬元債權及利息50萬4,333元債權部分，行使抵押權聲請
    拍賣系爭土地，共受償286萬6,588元，尚欠363萬7,745元未
    清償，且尚有系爭50萬元債權及利息24萬7,000元亦未清償
    ，伊與被上訴人乙○○為解決前開債權，乃於86年12月27日
    訂立和解契約（惟該契約兩造名之為「借據」，下稱系爭借
    據），並將前開所生之利息視為本金，且被上訴人東怡公司
    與上訴人間之債務亦確認已累積至1,373萬6,222元，並協議
    以500萬元解決，被上訴人乙○○即簽立五張本票用以支付
    前開債務，惟被上訴人乙○○並未完全履行和解契約。
  (二)因被上訴人乙○○與伊已簽訂和解契約（即系爭借據），就
    其間之保證債務以創設之和解契約約定以500萬元為解決，
    雖伊曾於93年1月13日向原法院起訴請求被上訴人東怡公司
    、乙○○及訴外人林忠輝返還前開600萬元借款，經第一審
    法院判決伊勝訴，惟雙方於本院95年度上字第629號事件審
    理中，就剩餘之上開363萬7,745元借款債權達成訴訟上和解
    （下稱系爭訴訟上和解），然該訴訟上和解之標的係關於伊
    與被上訴人乙○○間之借款保證債務，並非伊與被上訴人乙
    ○○間之和解契約（即系爭借據），自無一事不再理問題，
    且不及於其他債務，兩造既稱所簽立之和解契約為借據，可
    見被上訴人乙○○係以創設500萬元借款債務以代替關於其
    為被上訴人東怡公司所保證之1,373萬6,222元債務，且該和
    解契約（即系爭借據）明定簽發5張支票為清償之擔保，因
    到期既未兌現，訴訟上和解復與系爭50萬元債權及利息24萬
    7,000元無涉，故被上訴人乙○○尚欠伊136萬2,255元未償
    。
  (三)如認伊與被上訴人乙○○間和解契約並未創設新的法律效果
    ，僅屬具認定效力之和解契約，伊仍得依原有之消費借貸關
    係為請求，即關於伊前與被上訴人乙○○於83年8月5日所簽
    立對帳單中，有載及被上訴人東怡公司另有向伊借款50萬元
    ，並有加計斯時系爭600萬元及此50萬元借款本金債權所衍
    生之利息總額為24萬7,000元，二者合計74萬7,000元債權，
    且本件請求之74萬7,000元債權，與前揭系爭600萬元債權屬
    二原因事實，另行起訴並無違反一事不再理之規定，伊依此
    74萬7,000元之原有消費借貸關係起訴，則依民法第478條之
    規定，被上訴人東怡公司既有向伊借款74萬7,000元，被上
    訴人乙○○復為前開債務之連帶保證人或一般保證人，應與
    主債務人負連帶返還責任，並應負擔至清償日前5年利息之
    法定利息共18萬6,750元，被上訴人東怡公司、乙○○所連
    帶積欠之金額達93萬3,750元。
  (四)訴外人東怡公司（公司編號：00000000者）於83年6月25日
    登記解散，惟現存之被上訴人東怡公司（公司編號：000000
    00者）旋於83年9月21日設立，前後兩公司公司代表人、資
    本總額皆一致，且訴外人東怡公司所營事業亦為被上訴人東
    怡公司所涵蓋，兩公司實質上應屬同一，被上訴人東怡公司
    實為訴外人東怡公司之延續，依揭穿公司面紗原則，被上訴
    人東怡公司應就訴外人東怡公司所應負之一切債務，對伊負
    清償債務之責，伊自得向被上訴人東怡公司為本件請求。
  (五)爰依系爭借據之法律關係，先位聲明請求：被上訴人乙○○
    應給付伊136萬2,255元，及自起訴狀繕本送達翌日起至清償
    日止，按年息百分之五計算之利息。備位聲明則依消費借貸
    及保證之法律關係，請求：(1)被上訴人乙○○、東怡公司應
    連帶給付伊74萬7,000元，及自起訴狀繕本送達翌日起均至
    清償日止，按年息百分之五計算之利息；(2)願供擔保，請准
    宣告假執行。原審為上訴人敗訴之判決，上訴人聲明不服，
    並於本院聲明：1.先位聲明：(1)原判決廢棄。(2)被上訴人乙
    ○○應給付伊136萬2,255元，及自起訴狀繕本送達翌日起清
    償日止，按年息百分之五計算之利息。2.備位聲明：(1)原判
    決廢棄。(2)被上訴人乙○○、東怡公司應連帶給付上訴人74
    萬7,000元，及自起訴狀繕本送達翌日起至清償日止，按年
    息百分之五計算之利息。
二、被上訴人乙○○則以：
  (一)和解係為一次性、全面性解決債權債務糾紛，惟上訴人分開
    請求，不但違反當初和解之真意，亦違反誠實信用原則，兩
    造所成立之訴訟上和解不只該訴訟標的之和解，依和解內容
    第1、2、3條之約定，亦包括該件訴訟標的以外債權債務關
    係之和解，系爭50萬元債權及利息24萬7,000元，縱非訴訟
    上和解效力所及，仍屬兩造就上開民事訴訟衍生之債權債務
    糾紛，否則不可能連訴外人孫明德部分之債務亦為約定，該
    訴訟標的以外債權債務關係之和解仍屬民法第736條之和解
    契約，上訴人自應受其拘束而無權再請求。
  (二)系爭600萬元債權或50萬元債權之借款人均為訴外人東怡公
    司，伊僅係系爭600萬元部分之連帶保證人，訴外人孫明德
    本不負任何清償義務，而兩造於86年12月27日簽立之「借據
    」，約定雙方全部債務以500萬元處理，訴外人孫明德則為
    該和解契約之擔保人，可見當時所約定和解之債務內容係包
    括系爭600萬元及50萬元債務部分，而訴外人孫明德係就該
    全部債務擔任和解後之擔保人，故從96年訴訟上和解之和解
    筆錄中記載「被上訴人拋棄其餘對上訴人及訴外人孫明德之
    請求」，雙方真意係包括上訴人拋棄對伊及訴外人孫明德在
    系爭借據之債權。
  (三)倘訴訟上和解不能解為就系爭50萬元債權部分已成立民事上
    和解，惟上訴人將50萬元等借款之利息24萬7,000元滾入原
    本之約定，應屬無效，且系爭借據係以總債權額1373萬6,22
    2元減至500萬元之比例處理，自應列入清償比例考量，又該
    總債權額所由生之債務包括系爭600萬元及系爭74萬7,000元
    ，兩者間比例應列入清償比例考量，始符公平原則等語，資
    為抗辯。並於本院聲明：上訴駁回。
三、被上訴人東怡公司（公司編號：00000000者）未於言詞辯論
    期日到場，亦未提出書狀為任何聲明或陳述。
四、兩造不爭執事項：
  (一)訴外人東怡公司（公司編號：00000000者）前曾以訴外人林
    忠輝為連帶債務人，並邀同被上訴人乙○○為保證人，先後
    於82年4月20日、21日，向上訴人借款各為300萬，二筆合計
    為600萬元，及嗣後上訴人曾為此600萬元暨利息50萬4,333
    元債權部分，經行使抵押權而受償286萬6,588元，但尚有
    363萬7,745元未獲清償。
  (二)訴外人東怡公司（公司編號：00000000者）前曾另以訴外人
    上期公司所簽發支票貼現之方式，向上訴人借款50萬元，斯
    時被上訴人乙○○並未擔任此債務之連帶保證人或ㄧ般保證
    人，而上訴人迄今仍未獲清償。
  (三)被上訴人乙○○曾於83年8月5日與上訴人辦理會帳，斯時所
    書立之對帳單上即包括系爭600萬元及50萬元債權，及各該
    債權之利息計算結果共24萬7,000元。
  (四)上訴人另曾於86年12月27日與被上訴人乙○○書立借據一紙
    ，並由訴外人孫明德擔任被上訴人乙○○之債務擔保人，其
    上所載及之債權關係包括系爭600萬元債權，另所指支票借
    貸74萬7,000元部分，亦包括系爭50萬元債權，其等並確認
    各該債權斯時連同利息計算之總額已達1,373萬6,222元，而
    約定全部債務由被上訴人乙○○以500萬元予以清償完畢。
  (五)上訴人曾於92年10月16日向原法院提起訴訟，請求被上訴人
    東怡公司、乙○○及訴外人林忠輝連帶給付尚未獲償之363
    萬7,745元借款，並經原法院以92年度訴字第5125號民事判
    決上訴人勝訴，嗣經被上訴人乙○○等人提起上訴後，於本
    院95年度上字第629號民事事件審理中，被上訴人乙○○、
    訴外人林忠輝及上訴人達成訴訟上和解，和解內容則為：「
    1.兩造間債權債務關係經會算結果，確認為363萬7,745元及
    自93年1月13日起至清償日止，按年息百分之五計算之利息
    。2.被上訴人乙○○及訴外人林忠輝願連帶給付上訴人120
    萬元（96年2月9日給付80萬、96年3月25日給付40萬元）。
    3.如被上訴人乙○○及訴外人林忠輝按前項方法如期給付完
    畢，則上訴人拋棄其餘對被上訴人乙○○、訴外人林忠輝及
    訴外人孫明德之請求；如被上訴人有任何一期未按期給付，
    則除喪失期限利益外，被上訴人並願連帶給付第一項之本息
    」。
五、上訴人又主張：系爭訴訟上和解之標的係關於伊與被上訴人
    乙○○間之借款保證債務，並非兩造間之系爭借據，且不及
    於其他債務，復與系爭50萬元債權及利息24萬7,000元無涉
    ，而被上訴人乙○○依系爭借據所簽發之5張支票既因到期
    未兌現，伊自得請求被上訴人給付欠款等語。惟此為被上訴
    人乙○○所否認，並以前開情詞置辯。則本件所應審究者厥
    為：(一)先位聲明上訴人請求被上訴人乙○○給付136萬2,255
    元中，可認係基於系爭50萬元債權及利息24萬7,000元所由
    生之部分，是否亦在兩造於前訴訟所成立之和解範圍？被上
    訴人乙○○就此是否仍須負清償責任？(二)若上訴人先位聲明
    無理由，被上訴人乙○○有無須以連帶保證、一般保證或不
    真正連帶債務關係，對上訴人負有74萬7,000元借款之清償
    責任？(三)如上訴人先位聲明無理由，被上訴人東怡公司（公
    司編號：00000000者）是否應就系爭50萬元債權及利息24萬
    7,000元，負清償責任？茲分別論述如下：
  (一)上訴人請求被上訴人乙○○給付136萬2,255元中，可認係基
    於系爭50萬元債權及利息24萬7,000元所由生之部分，是否
    亦在兩造於前訴訟所成立之和解範圍？被上訴人乙○○就此
    是否仍須負清償責任？
    1.按「和解有使當事人所拋棄之權利消滅及使當事人取得和
      解契約所訂明權利之效力。」，民法第737條定有明文。
      上訴人主張：依伊與被上訴人乙○○所簽立系爭借據之約
      定，被上訴人乙○○對伊負有須清償500萬元之責任，固
      據提出系爭借據為證（見原法院卷第8頁）。惟查，系爭
      借據所約定之內容，係將被上訴人乙○○擔任訴外人東怡
      公司（公司編號：00000000者）向上訴人借款保證人，而
      積欠上訴人之600萬元債權，及其餘支票借貸74萬7,000元
      債權（包括系爭50萬元債權及利息24萬7,000元），予以
      確認各該債權斯時連同利息計算之總額已達1,373萬6,222
      元，其等進而約定全部債務即由被上訴人乙○○以500 萬
      元予以清償完畢，為兩造所不爭執，顯見系爭借據約定之
      內容，係將之前被上訴人乙○○擔任保證人而應負清償責
      任之系爭600萬元債務，與另一筆支票借貸款74萬7,000元
      所涉之債務，一併合意僅由被上訴人乙○○清償其中500
      萬元之方式處理。而系爭50萬元債權係訴外人東怡公司（
      公司編號00000000者）向上訴人所借，被上訴人乙○○並
      未擔任此部分借款之連帶保證人或一般保證人，亦為兩造
      所不爭執，則被上訴人乙○○並非該支票借款部分之債務
      人，顯然系爭借據所約定者，關於系爭600萬元債權部分
      ，其等係確定該約定數額即為被上訴人乙○○應負之清償
      責任範圍，至於超過該數額之其餘請求權，上訴人即予以
      拋棄，而關於其餘支票借貸74萬7,000元之債權，則有創
      設由被上訴人乙○○同意在該總額500萬元之範圍內，亦
      債務承擔而須負清償責任之意，故系爭借據所約定被上訴
      人乙○○應清償之500萬元，實包含系爭600萬元債權及支
      票借貸74萬7,000元債權（包括系爭50萬元債權及利息24
      萬7,000元）二筆不同之債權關係。
    2.次按「和解成立者，與確定判決有同一之效力。」，為民
      事訴訟法第380條第1項所明定。經查，上訴人曾於92年10
      月16日基於系爭600萬元債權，向原法院提起訴訟，請求
      被上訴人乙○○、東怡公司及訴外人林忠輝連帶給付尚未
      獲償之363萬7,745元借款，經原法院以92年度訴字第5125
      號民事判決上訴人勝訴，惟被上訴人乙○○與訴外人林忠
      輝不服提起上訴，嗣雙方於本院95年度上字第629號清償
      借款事件達成訴訟上和解，亦為兩造所不爭執，復有和解
      筆錄在卷可憑，並經本院調閱本院95年度上字第629號案
      卷查明屬實，上訴人雖於本件僅就系爭借據所約定500萬
      元中扣除363萬7,745元之餘額為請求，其所請求之餘額同
      有包括系爭600萬元債權及支票借貸74萬7,000元債權（包
      括系爭50萬元債權及利息24萬7,000元）部分，系爭600萬
      元部分，上訴人起訴係不合法，業經原法院另以裁定駁回
      ，上訴人不服提起抗告，亦經本院裁定駁回抗告在案。
    3.系爭50萬元債權及利息24萬7,000元部分，雖非上訴人於
      前訴訟起訴之訴訟標的範圍，然上訴人曾於前訴訟第一審
      93年1月13日準備程序期日，具體說明僅以系爭600萬元債
      權關係中未獲清償之餘額作為請求之原因事實（見原法院
      92年度訴字第5125號卷(一)第73頁），嗣被上訴人乙○○與
      東怡公司、訴外人林忠輝抗辯因上訴人於86年12月27日與
      被上訴人乙○○簽立系爭借據，系爭600萬元債務已由被
      上訴人乙○○及其父孫明德承擔，不得再向東怡公司、林
      忠輝請求給付，並提出系爭借據為證（見原法院92年度訴
      字第5125號卷(二)第21至30頁），上訴人亦不否認系爭借據
      之真正，並陳稱：系爭借據並不是新債清償，而在債務的
      結算，本件我們請求的金額也是在雙方約定的500萬元範
      圍之內（見同前卷第34頁），嗣雙方於本院95年度上字第
      629號清償借款事件洽談和解過程中，更於96年1月23日言
      詞辯論時一致陳稱：兩造間所有債權債務關係，至今日為
      止會算為363萬7,745元及自93年1月13日起至清償日止按
      年息百分之五計算之利息（見本院95年度上字第629號卷
      第76頁反面），嗣兩造於該日成立訴訟上和解，和解內容
      為：「一兩造間債權債務關係經會算結果，確認為363萬
      7,745元及自93年1月13日起至清償日止按年息百分之五計
      算之利息。二上訴人（即被上訴人乙○○與訴外人林忠輝
      ）願連帶給付被上訴人120萬元。其給付方法為：(一)96年2
      月9日給付80萬元。(二)96年3月25日給付40萬元。三如上訴
      人（即被上訴人乙○○與訴外人林忠輝）按前項方法如期
      給付完畢，則被上訴人拋棄其餘對上訴人（即被上訴人乙
      ○○與訴外人林忠輝）及訴外人孫明德之請求；如上訴人
      （即被上訴人乙○○與訴外人林忠輝）有任何一期未按期
      給付，則除喪失期限利益外，上訴人並願連帶給付第一項
      之本息。四、訴訟費用由各自負擔」，顯見兩造於前訴訟
      就系爭借據簽立時其上所載債權彙算之狀況，均各有具體
      說明，且互有攻擊防禦，甚且傳訊證人欲證明之，足見系
      爭借據為前訴訟審理時之重要證據資料，而系爭借據所約
      定被上訴人乙○○應清償之500萬元，實包含系爭600萬元
      債權及支票借貸74萬7,000元債權（包括系爭50萬元債權
      及利息24萬7,000元）二筆不同之債權關係，亦已詳如前
      述，參以訴外人孫明德為系爭借據之擔保人，並非本院95
      年度上字第629號清償借款事件之當事人，惟兩造仍於和
      解筆錄協議：「如被上訴人（即被上訴人乙○○與訴外人
      林忠輝）按前項方法如期給付完畢，則上訴人拋棄其餘對
      被上訴人（即被上訴人乙○○與訴外人林忠輝）及訴外人
      孫明德之請求」，則被上訴人乙○○抗辯斯時據以成立和
      解之債權債務關係中，除包括系爭600萬元債權外，實亦
      包括系爭50萬元債權及利息24萬7,000元部分而一併計算
      其應給付上訴人共計120萬元，尚堪採信。況且，上訴人
      及被上訴人乙○○於前訴訟和解前所陳述確認之債權總額
      為363萬7,745元者，縱與上訴人所指系爭600萬元債權扣
      除其經過強制執行而受償之286萬6,588元後，尚積欠之金
      額相同，以其等就系爭600萬元、50萬元債權及利息24萬
      7,000元，既有另以前開86年12月27日所書立借據認被上
      訴人乙○○僅就500萬元負清償責任，被上訴人乙○○於
      前訴訟亦就此提出爭執而論，被上訴人乙○○在前訴訟中
      為前開表示時，當無仍同意以600萬元作為計算其本應清
      償數額之依據，此亦可見其等於訴訟上和解時所確認雙方
      之債權債務總額，應非如上訴人所稱僅限於系爭600萬元
      之結算金額，是上訴人主張前訴訟上和解所依據之債權債
      務關係，僅限於系爭600萬元債權部分，而不及於系爭50
      萬元債權及利息24萬7,000元，自不足採。
    4.從而，系爭借據所約定被上訴人乙○○應清償之500萬元
      中，屬於系爭50萬元債權及利息24萬7,000元關係所由生
      之部分，因並非前訴訟之訴訟標的，尚難認得適用民事訴
      訟法第380條第1項規定而發生與確定判決相同之效力，惟
      仍具有民法737條私法上和解契約之性質，則上訴人既不
      爭執被上訴人乙○○已依前訴訟所成立和解契約約定，如
      數清償120萬元完畢，被上訴人乙○○就系爭借據所承擔
      涉及系爭50萬元債權及利息24萬7,000元之給付義務，即
      已消滅，關於上訴人主張被上訴人乙○○尚須給付系爭借
      據之餘額中，基於系爭50萬元債權及利息24萬7,000元關
      係所由生之部分，仍無理由。
  (二)被上訴人乙○○有無須以連帶保證、一般保證或不真正連帶
    債務關係，對上訴人負有74萬7,000元借款之清償責任？
    上訴人備位聲明主張：被上訴人乙○○基於連帶保證或一般
    保證、不真正連帶債務等關係，亦須給付伊74萬7,000元債
    款，固據提出83年8月5日對帳單影本一份為證。然查：
    1.上訴人所稱74萬7,000元係包括系爭50萬元，及與被上訴
      人乙○○於83年8月5日對帳時所計算之系爭600萬元、50
      萬元本金債款之利息總額24萬7,000元，為兩造所不爭執
      ，則該筆24萬7,000元之利息總額中，既有包括系爭600萬
      元所衍生之利息債權，縱使對帳時其等有就利息數額另行
      寫明，亦係基於逐一計算列明之需要，尚不足以謂該記載
      有如上訴人所指另就該筆利息債款同意有別於本金債權而
      負獨立清償義務之約定，亦即扣除系爭50萬元債權之利息
      2萬5,000元後（即對帳單所載C者，見原法院卷第7頁），
      其餘利息金額仍從屬於系爭600萬元之本金債權，系爭600
      萬元債權如前述，既已因其等間另有成立訴訟上和解，並
      經被上訴人乙○○依約定履行而發生清償效力，上訴人仍
      請求被上訴人乙○○給付此部份利息債權，已乏依據。
    2.再就上訴人所主張系爭50萬元債權之部分，上訴人雖謂被
      上訴人乙○○與其書立前開對帳單或系爭借據時，有同意
      為訴外人東怡公司（公司編號：00000000者）擔任連帶保
      證人或一般保證人之意者，觀諸各該資料之記載，絲毫未
      曾提及被上訴人乙○○有就之同意擔任連帶保證人或一般
      保證人之明文，上訴人就此尚難認已舉證證明之，且縱使
      依系爭借據之記載，被上訴人乙○○有承擔訴外人東怡公
      司（公司編號：00000000者）積欠上訴人之系爭50萬元債
      務及該部分利息之意，惟如前所述，仍已因其等間於前訴
      訟所成立之和解中，已同意將系爭50萬元債務及利息併同
      系爭600萬元債務為和解，被上訴人乙○○僅需清償120萬
      元即已足，而被上訴人乙○○復已如數清償而使其應負擔
      之系爭50萬債務及利息部分消滅，則上訴人於本件再請求
      被上訴人乙○○給付50萬元及所衍生利息，自無理由。
  (三)被上訴人東怡公司（公司編號：00000000者）是否應就系爭
    50萬元債權及利息24萬7,000元，負清償責任？
    上訴人雖主張：訴外人東怡公司（公司編號：00000000者）
    與被上訴人東怡公司（公司編號：00000000者）兩公司公司
    代表人、資本總額皆一致，且訴外人東怡公司所營事業亦為
    被上訴人東怡公司所涵蓋，兩公司實質上應屬同一，被上訴
    人東怡公司應就訴外人東怡公司所應負之一切債務，對伊負
    清償債務之責等語。惟查，先後向上訴人借得系爭600萬元
    、50萬元借款之公司，均為業已辦理解散登記之訴外人東怡
    公司（公司編號：00000000者），為上訴人所自承，雖然上
    訴人稱該二公司實質上應屬同一，但觀諸二公司除法定代理
    人均同為孫淑芬，多數公司股東均不相同，且訴外人東怡公
    司（公司編號：00000000者）之股東人數僅4人、被上訴人
    東怡公司（公司編號：00000000者）之股東人數則有7人，
    所經營業務項目亦非全然相同，尚難認被上訴人東怡公司（
    公司編號：00000000者）係訴外人東怡公司（公司編號：00
    000000者）之原有股東以原有資產所重新設立，在上訴人並
    未能提出任何證據堪認此二公司屬同ㄧ公司法人格延續之情
    形下，該二公司顯屬不同之法人，則上訴人依與訴外人東怡
    公司（公司編號：00000000者）間借款契約關係，請求被上
    訴人東怡公司（公司編號：00000000者）依約給付系爭600
    萬元、50萬元尚未清償之本金及利息，自均非有據。
六、綜上所述，上訴人主張：系爭訴訟上和解之標的係關於伊與
    被上訴人乙○○間之借款保證債務，並非兩造間之系爭借據
    ，且與系爭50萬元債權及利息24萬7,000元無涉，為不可採
    。被上訴人乙○○抗辯：系爭訴訟上和解之債權債務關係中
    ，亦包括系爭50萬元債權及利息24萬7,000元，為可採。從
    而，上訴人先位聲明基於系爭借據之法律關係，請求被上訴
    人乙○○給付136萬2,255元，及自起訴狀繕本送達翌日起至
    清償日止，按年息百分之五計算之利息，及備位聲明依消費
    借貸及保證之法律關係，請求被上訴人乙○○、東怡公司（
    公司編號：00000000者）連帶給付74萬7,000元，及起訴狀
    繕本送達翌日起均至清償日止，按年息百分之五計算之利息
    ，均為無理由，均應予駁回。其假執行之聲請亦失所附麗，
    應併予駁回。原審為上訴人敗訴之判決，及駁回其假執行之
    聲請，核無不合。上訴意旨指摘原判決不當，求予廢棄改判
    ，為無理由，應予駁回。
據上論結，本件上訴為無理由，依民事訴訟法第449條第1項、第
78條、第385條第1項前段，判決如主文。
中    華    民    國    97    年    12    月    2     日
                    民事第十三庭
                        審判長法  官  黃騰耀
                              法  官  楊絮雲
                              法  官  周舒雁
正本係照原本作成。
不得上訴。
中    華    民    國    97    年    12    月    2     日
                              書記官  李明昇


司法院資訊處製作；財團法人民間司法改革基金會備份。
